【裁判字號】    99,訴,664
【裁判日期】    990913
【裁判案由】    違反毒品危害防制條例
【裁判全文】
臺灣嘉義地方法院刑事判決               99年度訴字第664號
公  訴  人  臺灣嘉義地方法院檢察署檢察官
被      告  甲○○
上列被告因違反毒品危害防制條例案件，經檢察官提起公訴（99
年度毒偵字第767 號），因被告於本院準備程序中就被訴事實為
有罪之陳述，經本院裁定由受命法官獨任以簡式審判程序審理，
判決如下：
    主  文
甲○○施用第二級毒品，累犯，處有期徒刑肆月；又施用第一級
毒品，累犯，處有期徒刑拾月。應執行有期徒刑壹年。
    犯 罪 事 實
一、甲○○前因施用毒品案件，經本院以92年度毒聲字第2 號裁
    定送觀察、勒戒後，認無繼續施用毒品之傾向，於民國92年
    4 月11日釋放出所，並經臺灣嘉義地方法院檢察署檢察官以
    92年度毒偵字第263 號不起訴處分確定。於上開觀察、勒戒
    執行完畢釋放後5 年內，復因施用毒品案件，經本院以93年
    度訴字第160 號判處有期徒刑8 月確定。另因施用毒品案件
    ，經本院以96年度訴字第278 、376 、410 號分別判處有期
    徒刑8 月、7 月、8 月確定；因詐欺案件，經本院以96年度
    嘉簡字第850 號判處有期徒刑3 月確定；因偽造文書案件，
    經本院以96年度嘉簡字第1090號判處有期徒刑5 月減為有期
    徒刑2 月又15日確定，嗣上開4 罪經減刑後與第5 罪定應執
    行有期徒刑1 年1 月確定，於97年7 月12日縮刑期滿執行完
    畢。詎仍不知悔改，復基於施用第二級毒品甲基安非他命之
    犯意，於99年4 月6 日至9 日間某時許，在不詳地點，以燒
    烤之方式施用第二級毒品甲基安非他命1 次；另基於施用第
    一級毒品海洛因之犯意，於99年4 月8 日凌晨1 時許，在嘉
    義市○○路公園，以礦泉水混入海洛因注射之方式，施用第
    一級毒品海洛因1 次。嗣於99年4 月9 日凌晨0 時20分許，
    警方經甲○○同意進行採尿，檢驗結果呈可待因、嗎啡及甲
    基安非他命陽性反應，始悉上情。
二、案經嘉義市政府警察局第二分局報告臺灣嘉義地方法院檢察
    署檢察官偵查起訴。
    理  由
一、本件被告甲○○所犯，非死刑、無期徒刑、最輕本刑為3 年
    以上有期徒刑之罪，或高等法院管轄第一審案件，其於準備
    程序進行中，就被訴事實為有罪之陳述，經本院告知簡式審
    判程序之旨，並聽取檢察官及被告之意見後，裁定進行簡式
    審判程序。
二、上開事實，業經被告於本院審理時自白不諱，並有臺灣檢驗
    科技股份有限公司99年4 月28日濫用藥物檢驗報告、代號與
    真實姓名對照表（2L0000000 ）在卷可稽，足認被告之任意
    性自白與事實相符，應堪採信。
三、按施用第一、二級毒品為犯罪行為，毒品危害防制條例第10
    條定有處罰明文。故施用第一、二級毒品者，依前揭規定本
    應科以刑罰，惟基於刑事政策，對合於一定條件之施用者，
    則依同條例第20條、第23條之規定，施以觀察、勒戒或強制
    戒治之保安處分。又毒品危害防制條例第20條、第23條將施
    用毒品之刑事處遇程序，區分為「初犯」及「5年內再犯」
    、「5年後再犯」。依其立法理由之說明：「初犯」，經觀
    察、勒戒或強制戒治後，應為不起訴處分或不付審理之裁定
    ；經觀察、勒戒或強制戒治執行完畢釋放後，「5年內再犯
    」者，因其再犯率甚高，原實施之觀察、勒戒及強制戒治既
    已無法收其實效，爰依法追訴或裁定交付審理。至於經觀察
    、勒戒或強制戒治執行完畢釋放後，「5年後再犯」者，前
    所實施之觀察、勒戒或強制戒治已足以遮斷其施用毒品之毒
    癮，為期自新及協助其斷除毒癮，仍適用「初犯」規定，先
    經觀察、勒戒或強制戒治之程序。從而依修正後之規定，僅
    限於「初犯」及「5年後再犯」2種情形，始應先經觀察、勒
    戒或強制戒治程序。倘被告於5年內已再犯，經依法追訴處
    罰，縱其第3次（或第3次以上）再度施用毒品之時間，在初
    犯經觀察、勒戒或強制戒治執行完畢釋放5年以後，已不合
    於「5年後再犯」之規定，且因已於「5年內再犯」，顯見其
    再犯率甚高，原實施觀察、勒戒或強制戒治，已無法收其實
    效，即應依該條例第10條處罰（最高法院95年5月9日第7次
    、97年度第5次刑事庭會議決議參照）。本件被告前因施用
    毒品案件，經本院以92年度毒聲字第2號裁定送觀察、勒戒
    後，認無繼續施用毒品之傾向，於92年4月11日釋放出所，
    並經臺灣嘉義地方法院檢察署檢察官以92年度毒偵字第263
    號不起訴處分確定。於上開觀察、勒戒執行完畢釋放後5年
    內，復因施用毒品案件，經本院以93年度訴字第160號判處
    有期徒刑8月確定，有臺灣高等法院被告前案紀錄表1份在卷
    可按。是被告於前開觀察勒戒執行完畢釋放後5年內再犯施
    用毒品之罪，且經依法追訴處罰，並因本件為3犯以上施用
    毒品之罪，顯見其再犯率甚高，原實施觀察、勒戒，已無法
    收其實效，應依法處罰。從而，本件事證明確，被告犯行足
    堪認定，應依法論科。
四、核被告所為，係犯毒品危害防制條例第10條第2 項、第1 項
    之施用第二級、第一級毒品罪。被告為施用而持有第一級毒
    品海洛因、第二級毒品甲基安非他命之低度行為，分別為施
    用之高度行為所吸收，均不另論罪。被告係以不同方式施用
    第一、二級毒品，業經其於本院審理時供述明確，是其所犯
    上開2 罪，行為互殊，顯犯意各別，應予分論併罰，並經公
    訴人當庭更正應就上開2 罪予以分論併罰等情（見本院卷第
    27頁），附此敘明。再其有犯罪事實欄所述之前科，於97年
    7 月12日縮刑期滿執行完畢，有臺灣高等法院被告前案紀錄
    表在卷可稽，其於受徒刑之執行完畢後，5 年以內故意再犯
    本件有期徒刑以上之罪，均為累犯，應依刑法第47條第1項
    之規定，各加重其刑。
五、爰審酌被告曾因施用毒品經裁定觀察、勒戒執行完畢，前復
    多次因施用毒品案件，經本院判刑確定，有臺灣高等法院被
    告前案紀錄表在卷可稽，仍未能徹底戒絕毒品，而再犯本案
    ，顯見其自制力不足，無法擺脫毒品，未能體悟施用毒品對
    自己、家人造成之傷害及社會之負擔，惟念及施用毒品本質
    上係戕害自身健康之行為，尚未嚴重破壞社會秩序或侵害他
    人權益，且被告坦承犯行、犯後態度尚可等一切情狀，分別
    量處如主文所示之刑並定應執行刑。
據上論斷，應依刑事訴訟法第273 條之1 第1 項、第299 條第1
項前段，毒品危害防制條例第10條第1 項、第2 項，刑法第11條
前段、第47條第1 項、第51條第5 款，判決如主文。
本案經檢察官林俊良到庭執行職務。
中    華    民    國    99    年    9     月    13    日
                  刑事第四庭  法  官    梁淑美
以上正本證明與原本無異。
如不服本判決應於收受判決後10日內向本院提出上訴書狀，並應
敘述具體理由；其未敘述上訴理由者，應於上訴期間屆滿後20日
內向本院補提理由書（均須按他造當事人之人數附繕本）「切勿
逕送上級法院」。
中    華    民    國    99    年    9     月    13    日
                              書記官    林金福
毒品危害防制條例第10條
施用第一級毒品者，處6月以上5年以下有期徒刑。
施用第二級毒品者，處3年以下有期徒刑。

司法院資訊處製作；財團法人民間司法改革基金會備份。
